【裁判字號】    99,司家聲,630
【裁判日期】    991018
【裁判案由】    核定遺產管理人報酬
【裁判全文】
臺灣高雄地方法院民事裁定           99年度司家聲字第630號
聲  請  人  蘇志成律師即被繼承人甲○○之遺產管理人
上聲請人聲請核定遺產管理人報酬事件，本院裁定如下：
    主  文
聲請人任被繼承人甲○○（男，民國○○○年○月○○○日生，
身分證統一編號：Ｚ000000000號，民國九十五年六月
二十日死亡）遺產管理人之報酬核定為新臺幣肆萬元。
程序費用新臺幣壹仟元由被繼承人甲○○之遺產負擔。
    理  由
一、本件聲請意旨略以：聲請人前經鈞院以98年度財管字第45號
    民事裁定選任為被繼承人之遺產管理人。嗣依鈞院98年度司
    家催字第279 號民事裁定為公示催告，並於民國98年8 月15
    日刊登於台灣新生報。查被繼承人甲○○之遺產有成功廣播
    股份有限公司股份5000股，及已領取之95年至98年度股利計
    新臺幣（下同）11,955元，而該股份截至99年8 月31日之每
    股淨值為12.14 元，故以此為計算基準核計被繼承人遺產現
    值有72,655元。茲因被繼承人甲○○無親屬會議可資酌定本
    件報酬數額，又聲請人管理本件遺產事宜已支出費用1,548
    元及本件聲請費1,000 元，爰依民法第1183條及「代管無人
    承認繼承作業要點」第14點第3 項規定，以管理遺產報酬不
    得低於遺產現值百分之一為計算標準，暨參酌相關管理事務
    繁雜（聲請人已查明被繼承人擁有成功廣播股份有限公司股
    份5000股，暨其每股淨值為何？又函請債權人元大國際資產
    管理股份有限公司報明債權金額為615,612 元，日後尚需變
    賣該些股份以償還債務）及現今律師承辦案件收費行情，爰
    依法狀請鈞院裁定本件遺產管理報酬為50,000元等語。
二、按「遺產管理人，得請求報酬，其數額由親屬會議按其勞力
    及其與被繼承人之關係酌定之。」、「依本法之規定應開親
    屬會議時，由當事人、法定代理人或其他利害關係人召集之
    。」、「親屬會議不能召開或召開有困難時，依法應經親屬
    會議處理之事項，由有召集權人聲請法院處理之。」，民法
    第1183條、第1129條、第1132條第2 項前段分別定有明文。
三、經查：
  (一)本件被繼承人甲○○死亡後，其繼承人等均已拋棄繼承權，
    且未經親屬會議選定遺產管理人，經本院選任聲請人為被繼
    承人之遺產管理人乙節，有聲請人提出之本院98年度財管字
    第45號民事裁定暨其確定證明書各1 份附卷可稽，堪信為真
    實。準此，聲請人顯難召開親屬會議酌定其管理遺產之報酬
    ，是其本於利害關係人之地位，聲請本院酌定報酬，洵屬有
    據。
  (二)聲請人主張之前揭事實，除上述民事裁定外，另據其提出被
    繼承人之財政部高雄市國稅局財產歸屬資料清單、瑋淇企業
    股份有限公司股東臨時會議事錄、股份代管證明書、本院98
    年度司家催字第279 號民事裁定、調和聯合會計師事務所99
    年9 月30日（99）調和總字第99062 號函及隨函所附之98年
    12月31日暨99年8 月31日資產負債表乙份、瑋淇企業股份有
    限公司之股份查詢函、成功廣播股份有限公司之股份查詢函
    、元大國際資產管理股份有限公司之債權查詢函、新加坡商
    星展銀行股份有限公司之債權查詢函、莊淑媛會計師之股份
    查詢函、元大國際資產管理股份有限公司99年1 月20日元資
    字第0990000020號報明債權函等件為證，堪信為真實。本院
    審酌：被繼承人之遺產有成功廣播股份有限公司及瑋淇企業
    股份有限公司之投資共二筆，其債權人有新加坡商星展銀行
    股份有限公司、元大國際資產管理股份有限公司；又聲請人
    業已公示催告、登報、通知債權人陳報債權、查明被繼承人
    投資之股份總數及每股現值等管理遺產行為，聲請人處理上
    開事務及後續處理所需時間之久暫、耗費人力之程度及各債
    權人受償權利之保障等一切情狀，認本件遺產管理人之報酬
    以40,000元（含已代墊費用）為適當，爰酌定如主文第1 項
    所示。至財政部訂頒「代管無人承認繼承遺產作業要點」第
    14點第3 項規定，管理遺產報酬不得依於遺產現值百分之一
    ，僅供法院斟酌，尚非為據以論酬之依據，併此敘明。
四、末按依法應由關係人（包括聲請人、相對人及其他利害關係
    人）負擔費用者，法院裁定命關係人負擔時，應一併確定其
    數額，非訟事件法第24條第1 項所明定。經核本件聲請事件
    ，應徵之程序費用為1,000 元，依非訟事件法第157 條規定
    ，應由遺產負擔，爰併予確定如主文第2 項所示，附此敘明
    。
五、依非訟事件法第157 條、第24條第1 項，裁定如主文。
六、如對本裁定抗告，須於裁定送達後10日之不變期間內，向本
    院提出抗告狀，並繳納抗告費新臺幣1,000 元。
中    華    民    國    99    年    10    月    18    日
                  家事法庭  司法事務官  任士慧

司法院資訊處製作；財團法人民間司法改革基金會備份。
